臺灣臺中地方法院刑事判決　　　　　　 100年度訴字第3087號
公　訴　人　臺灣臺中地方法院檢察署檢察官
被　　　告　黃延炳
上列被告因違反戶籍法案件，經檢察官提起公訴（100年度偵字
第19806號），被告於準備程序中就被訴事實為有罪之陳述，經
告以簡式審判之旨，並聽取意見，經本院合議庭裁定由受命法官
獨任行簡式審判程序後，檢察官聲請改依協商程序而為判決，本
院判決如下：
    主          文
黃延炳共同犯戶籍法第七十五條第二項之行使偽造國民身分證罪
，處有期徒刑月，如易科罰金，以新臺幣壹仟元折算壹日。扣
案之偽造國民身分證壹張，沒收。
    犯罪事實及理由
一、黃延炳前因違反毒品危害防制條例案件，經本院以95年度訴
    字第3203號判決判處有期徒刑6月確定；又因施用第一、二
    級毒品案件，經本院以95年度訴字第3889號判決分別判處有
    期徒刑10月、8月，並定應執行有期徒刑1年4月確定；上開3
    罪，經本院以96年度聲減字第298號裁定分別減為有期徒刑5
    月、4月、3月，並合併定應執行有期徒刑10月又15日確定（
    第一案）。再因施用第一、二級毒品案件，經本院以96年度
    訴字第1608號判決分別判處有期徒刑1年、9月，並定應執行
    有期徒刑1年6月確定；嗣經本院以96年度聲減字第3900號裁
    定分別減為有期徒刑6月、4月又15日，並定應執行有期徒刑
    9月確定；另因違反毒品危害防制條例及藥事法案件，經本
    院以100年度訴緝字第25號判決各判處有期徒刑15年8月（共
    6罪）、15年3月（共2罪）、15年2月（共2罪）、7年3月（
    共2罪）、7年2月（共3罪）、4月，定應執行有期徒刑19年
    確定，與前揭2罪，嗣經本院以100年度聲字第2725號裁定合
    併定應執行有期徒刑19年6月確定，與上開第一案接續執行
    中（本案未構成累犯）。詎猶不知悔改，因違反毒品危害防
    制條例及槍砲彈藥刀械管制條例等案件，經本院及臺灣臺中
    地方法院檢察署分別發佈通緝，於遺失身分證後，因恐至戶
    政機關補領身分證將遭發現通緝犯身份，竟與真實姓名、年
    籍不詳，綽號「阿義」之成年男子，共同基於意圖供冒用身
    分使用而偽造國民身分證之犯意聯絡，於民國99年1月中旬
    某日，於臺中市○○路與文心路交岔口附近，以新臺幣〈下
    同〉1萬5,0 00元之代價，由黃延炳提供其個人基本資料及
    相片予綽號「阿義」之成年男子，供綽號「阿義」之成年男
    子於不詳時間、地點，以不詳方式偽造印有「黃延炳」照片
    及記載「黃延炳」年籍資料之國民身分證1張，該綽號「阿
    義」之成年男子並於1週後，在同一地點，將偽造完成之「
    黃延炳」國民身分證交付予黃延炳，黃延炳於取得該偽造國
    民身分證後之99年1月間某日，因所承租之房屋欲裝設有線
    電視，遂出示上開偽造之國民身分證與有線電視業者簽訂契
    約而行使之，足以生損害於戶政機關對於國民身分證管理。
    嗣黃延炳經警緝捕到案後，於100年1月26日羈押於法務部矯
    正署臺中看守所，適黃延炳之妻潘阿月因病亟需金錢就醫，
    黃延炳為出售其名下土地以籌措醫藥費，乃委由不知情之其
    姊黃玉英至其位於臺中市○○區○○街33號住處2樓拿取上
    開偽造之「黃延炳」國民身分證，代為辦理印鑑證明。黃玉
    英於100年5月2日上午10時30分許，持上開偽造之「黃延炳
    」國民身分證，至臺中市○○區○○街豐勢路516號之臺中
    市東勢區戶政事務所辦理黃延炳印鑑證明時，為上開戶政事
    務所承辦人員沈燕翼察覺該偽造之「黃延炳」國民身分證有
    異，而報警處理，經警到場處理，當場扣得上開偽造之「黃
    延炳」國民身分證1張，而循線查悉上情。
二、證據：
  (一)被告黃延炳於警詢、偵查及本院準備程序、審理時之自白。
  (二)證人黃玉英於警詢及偵查中之證述、證人沈燕翼於警詢中之
    證述。
  (三)員警職務報告、臺中市政府警察局東勢分局扣押筆錄、扣押
    物品目錄表、戶役政資訊系統、空白國民身分證使用狀況查
    詢、國民身分證請領紀錄查詢、膠膜使用狀況查詢、扣案偽
    造之「黃延炳」國民身分證照片2張、內政部警政署刑事警
    察局100年8月2日刑鑑字第1000082170號鑑定書、及被告之
    臺灣高等法院在監在押全國紀錄表。
  (四)扣案之偽造國民身分證1張。
三、本件經檢察官與被告於審判外達成協商之合意，且被告已認
    罪。經查，上開協商合意並無刑事訴訟法第455條之4第1項
    所列情形，檢察官聲請改依協商程序而為判決，本院爰不經
    言詞辯論，於協商合意範圍內為協商判決。
四、應適用之法條：刑事訴訟法第273條之1第1項、第455條之4
    第2項、第455條之8，刑法第11條前段、第28條、第41條第1
    項前段、第38條第1項第2款，戶籍法第75條第2項，判決如
    主文。
五、附記事項：扣案之偽造國民身分證1張，係被告所有，且供
    本案犯罪所用之物，業據被告於供承在卷，爰依刑法第38條
    第1項第2款之規定，併予宣告沒收之。
六、協商判決除有刑事訴訟法第455條之4第1項第1款於本訊問程
    序終結前，被告撤銷協商合意或檢察官撤回協商聲請者；第
    2款被告協商之意思非出於自由意志者；第4款被告所犯之罪
    非第455條之2第1項所定得以協商判決者；第6款被告有其他
    較重之裁判上一罪之犯罪事實者；第7款法院認應諭知免刑
    或免訴、不受理者情形之一，及違反同條第2項「法院應於
    協商合意範圍內為判決；法院為協商判決所科之刑，以宣告
    緩刑或二年以下有期徒刑、拘役或罰金為限」之規定者外，
    不得上訴。
七、如不服本件判決，且符合前述得上訴之特別規定者，得自收
    受判決送達之日起10日內，向本院提出上訴書狀，上訴於第
    二審法院。
本案經檢察官林煒容到庭執行職務。
中    華    民    國  100    年    12    月    29    日
                  刑事第十三庭  法  官  黃麗玲
以上正本證明與原本無異。
如不服本判決應於收受判決後10日內向本院提出上訴書狀，並應
敘述具體理由；其未敘述上訴理由者，應於上訴期間屆滿後20日
內向本院補提理由書（均須按他造當事人之人數附繕本）「切勿
逕送上級法院」。
中    華    民    國  100    年    12    月    29    日
                                書記官  黃毅皓 
附錄論罪科刑法條：
戶籍法第75條
意圖供冒用身分使用，而偽造、變造國民身分證，足以生損害於
公眾或他人者，處 5 年以下有期徒刑、拘役或科或併科新臺幣 
50 萬元以下罰金。
行使前項偽造、變造之國民身分證者，亦同。
將國民身分證交付他人，以供冒名使用，或冒用身分而使用他人
交付或遺失之國民身分證，足以生損害於公眾或他人者，處 3 
年以下有期徒刑、拘役或科或併科新臺幣 30 萬元以下罰金。